臺灣高等法院刑事判決　　　　　　　　94年度上訴字第3319號
　　上　訴　人　臺灣桃園地方法院檢察署檢察官
　　上　訴　人
　　即　被　告　乙○○
　　義務辯護人　沈培錚律師
上列上訴人因被告違反毒品危害防制條例等案件，不服臺灣桃園
地方法院94年度重訴緝字第3號，中華民國94年9月13日第 1審判
決（起訴案號：臺灣桃園地方法院檢察署92年度偵字第9183號）
，提起上訴，本院判決如下：
    主  文
原判決撤銷。
乙○○共同運輸第一級毒品，處有期徒刑拾貳年。扣案之第一級
毒品海洛因磚伍塊（驗餘淨重合計壹仟柒佰伍拾貳點參參公克）
，及第一級毒品海洛因磚玖塊（驗餘淨重合計參仟壹佰柒拾參點
伍壹公克）均沒收銷燬之；扣案之波羅蜜干紙盒、香脆榴槤袋及
錫箔紙袋各拾肆個、墨綠色行李箱及黑色行李箱各壹個、透明塑
膠袋及牛皮紙袋各伍個（重量合計壹佰零壹點玖玖公克）、透明
塑膠袋及牛皮紙袋各玖個 (重量合計壹佰陸拾貳點零參公克) 及
鳳凰航空貨運承攬有限公司領貨簽收單上偽造之「何楚民」署押
壹枚均沒收。
    事  實
一、緣王兆基（綽號「小基」，業經本院判處無期徒刑）與綽號
    「小瑋」之丙○○、綽號「小國」之甲○○（丙○○、甲○○均通緝中），於92年 5月初，共同基於犯意聯絡，謀議自
    泰國運輸毒品危害防制條例第2條第2項第1款所定之第1級毒
    品，並屬懲治走私條例管制進口物品之海洛因入境。約定由
    丙○○負責出資，甲○○安排亦有共同犯意聯絡之陳孝平（
    業經原審判處有期徒刑8年6月確定）負責夾帶海洛因入境。
    而王兆基與乙○○為舊識，並得知乙○○因感情受創，乃邀
    乙○○至泰國遊玩，然乙○○經濟狀況不佳而拒絕。王兆基
    即告知乙○○只須夾帶不詳物品自泰國入境，至泰國遊玩費
    用完全不用負擔。乙○○遂基於與王兆基、丙○○、甲○○
    及陳孝平共同私運海洛因入境之不確定故意，同意一同前去
    泰國。嗣於92年5月20日下午3時許，王兆基告知乙○○當晚
    出發，並在臺北縣永和市○○路附近交付乙○○一只墨綠色
    行李箱，供乙○○盛裝物品；同時表示將有與乙○○原不相
    識之陳孝平同行，復囑乙○○與陳孝平聯絡，一同搭機至泰
    國。乙○○旋與陳孝平聯絡，約定同日晚間 7時許，在桃園
    中正國際機場第一航廈泰國航空公司櫃台見面。同日下午，
    乙○○搭乘具有幫助犯意之何文立所駕駛之9Ｄ－676號計程
    車至中正機場與陳孝平會合，再於同日晚間 8時10分許，一
    同搭乘泰國航空 ＴＧ635號班機前往泰國曼谷，並同住於泰
    國曼谷之ＡＲＮＯＭＡ飯店。翌日（92年 5月21日）丙○○
    、甲○○及王兆基亦先後抵達曼谷與乙○○、陳孝平會合，
    並指示甲○○、陳孝平、乙○○至泰國清邁市取貨。乙○○
    等3人於92年 5月23日下午1時許，搭機前往清邁市，並同往
    ＣＨＩＡＮＧ　ＭＡＩＰＬＡＺＡ飯店辦理住房手續後（陳
    孝平、乙○○同住在1707號房內有門相通之 2個房間），即
    同至飯店對面之餐廳用餐。席間甲○○接獲丙○○電話，乃
    先回到飯店內與丙○○碰面。丙○○於飯店房間內將以牛皮
    紙袋、透明塑膠袋、錫箔紙袋由內而外包裹，放置於香脆榴
    槤袋再包裝於波羅蜜干紙盒內之海洛因磚14塊，先行交付甲○○。迨陳孝平與乙○○用餐完畢，返回飯店房間後，丙○○即先行離開；甲○○、陳孝平及乙○○則將其中 5塊海洛
    因磚藏放在乙○○所攜帶之墨綠色行李箱；另 9塊海洛因磚
    則藏放在王兆基所攜帶提供之黑色行李箱中，計劃由乙○○
    託運該墨綠色行李箱（行李箱編號ＴＧ705200號），陳孝平
    則託運該黑色行李箱（行李箱編號ＴＧ705186號）搭機返臺
    。此時乙○○因見海洛因磚藏放於上開包裝內，並於翌日在
    清邁機場搭機至泰國曼谷時，見丙○○、甲○○亦搭同班機
    押貨，乃確定所攜帶物品為海洛因，卻仍攜帶該藏有海洛因
    之行李箱搭乘中華航空公司ＣＩ696號班機，於92年5月24日
    晚間 9時50分許，抵達桃園中正國際機場，以此方式將該等
    海洛因私運入境。而因警方早已接獲線報，得知疑似丙○○
    之人可能搭乘前開班機由泰國曼谷運輸海洛因抵臺，乃加強
    安全檢查。迨甲○○、陳孝平及乙○○出關時，見丙○○遭
    機場安檢警員及財政部臺北關稅局關員攔下檢查，擔心事跡
    敗露，乃皆未提領託運行李，即出關離去機場。而於機場安
    檢警員及關稅局關員對丙○○盤查後，雖未發現夾藏毒品，
    然以Ｘ光檢視陳孝平、乙○○遺留在 9號轉盤之未提領行李
    ，發現可疑，經實施搜索後，在陳孝平所託運之編號ＴＧ70
    5186號黑色行李箱中，扣得海洛因磚9塊（驗餘淨重合計317
    3.51公克，純度百分之77點55，純質淨重 2461.06公克）及
    分別為王兆基、丙○○所有供本件私運海洛因所用之黑色行
    李箱1個及透明塑膠袋、牛皮紙袋各9個（重量合計162.03公
    克)、波羅蜜干紙盒、香脆榴槤袋、錫箔紙袋各9個；在乙○○所託運之編號ＴＧ705200號墨綠色行李箱中，查獲海洛因
    磚5塊（驗餘淨重合計 1752.33公克，純度百分之77.46，純
    質淨重 1357.35公克）及分別為王兆基、丙○○所有供私運
    海洛因所用之墨綠色行李箱1個及透明塑膠袋、牛皮紙袋各5
    個（重量合計101.99公克）、波羅蜜干紙盒、香脆榴槤袋、
    錫箔紙袋各5個。
二、乙○○下飛機後，即電話聯繫何文立駕車至桃園中正國際機
    場接機。何文立即於同日晚間至機場載離乙○○，乙○○上
    車後便將上情（即通關時有大批警員檢查，致不敢提領行李
    之事）告知何文立，並委託何文立於翌日（即同年月25日）
    幫忙提領行李，同時將機票交付何文立。何文立明知乙○○
    委託代為領取之行李內藏放有第 1級毒品海洛因，竟仍與乙○○等人基於犯意聯絡，於同年5月25日下午1時許，接獲乙○○電話通知托運行李已送達，而於同日下午 1時11分許依
    乙○○指示，前往臺北縣中和市○○路 784之1號2樓，欲向
    不知情之鳳凰航空貨運承攬有限公司（下稱鳳凰公司）提領
    行李。何文立除出示乙○○交付之機票及中華航空公司所開
    具之行李檔案編號（ 60442）外，並於該公司出示之領貨簽
    收單據上偽簽「何楚民」署押 1枚，表示係「何楚民」本人
    欲提領貨物，再交付鳳凰公司送貨司機謝長安，足以生損害
    於「何楚民」及鳳凰公司。惟因乙○○藏放第一級毒品海洛
    因之行李抵達中正機場後，業經內政部警政署航空警察局人
    員執行Ｘ光檢視勤務時，發覺可疑，乃開具Ｘ光檢查儀注檢
    行李報告表會同海關人員開驗，經送鑑定結果含第 1級毒品
    海洛因成分後，並指示警員跟監與鳳凰公司人員一同將上開
    貨品按址運送至臺北縣中和市○○路 784之1號2樓，由何文
    立出面偽簽「何楚民」署押簽收時，即為警當場查獲，並扣
    得王兆基所有供私運海洛因所用之墨綠色行李箱 1個及夾藏
    之海洛因；丙○○所有供私運海洛因所用之透明塑膠袋及牛
    皮紙袋各 5個（重量合計101.99公克）、波羅蜜干紙盒、香
    脆榴槤袋、錫箔紙袋各5個。
三、案經內政部警政署航空警察局移送臺灣桃園地方法院檢察署
    檢察官偵查起訴及臺灣桃園地方法院檢察署檢察官自動檢舉
    偵查起訴。
    理  由
一、上開事實，業據被告乙○○於原審及本院審理時坦承不諱，
    核與共犯陳孝平於原審證述情節相符。而扣案之白色磚塊，
    經法務部調查局鑑定後，均檢驗出含有第 1級毒品海洛因成
    分，其中由陳孝平所攜帶行李中藏置之第1級毒品海洛因磚9
    塊（驗餘淨重合計3173.51公克，純度77.55％，純質淨重24
    61.06公克）；另由被告所攜帶行李中藏置之第1級毒品海洛
    因磚 5塊（驗餘淨重合計1752.33公克，純度77.46％，純質
    淨重1357.35公克，有法務部調查局調科壹字第080006532號
    、000000000號鑑定通知書各1份在卷足憑，並有上開盛裝海
    洛因之透明塑膠袋、牛皮紙袋、波羅蜜干紙盒、香脆榴槤袋
    、錫箔紙袋等包裝袋扣案可證。又共犯陳孝平、何文立、王
    兆基因與被告共同私運本件毒品犯行，其中陳孝平經原審判
    處有期徒刑8年6月確定；何文立、王兆基則分別經本院判處
    有期徒刑 6年及無期徒刑（褫奪公權終身），有原審92年度
    重訴字第54號、本院94年上重訴字第 4號判決書在卷為憑。
    另共犯何文立於92年 5月25日下午，持被告所交付之機票及
    中華航空公司所開具之行李檔案編號（ 60442）至臺北縣中
    和市○○路784之1號前，欲向鳳凰公司送貨員謝長安提領行
    李，並於送貨單之簽名欄內，偽簽「何楚民」之署押交回謝
    長安，旋即遭警員逮捕等情，亦經證人謝長安（即鳳凰航空
    貨運承攬有限公司送貨司機）、證人即中華航空公司職員謝
    志源於警詢證述無誤（見92年度偵字第9183號影印卷 1第29
    、30、33、34頁），復有內政部警政署航空警察局扣押物品
    清單、委託書、機票、貨物簽收單、檢查報告、入出境查詢
    結果等件各 1紙、臺北關稅局稽查組Ｘ光檢查儀注檢行李報
    告表2紙及拆封照片8幀在卷可考（見92年度偵字第9183號影
    印卷2第46、47頁、影印卷1第16、24頁背面、31頁、72頁至
    75頁、38、39、36、37頁）。足見被告自白私運本件毒品犯
    行，確與事實相符。
二、被告乙○○於原審坦承：受王兆基邀請至泰國遊玩時，因身
    無分文，王兆基即表示順便自泰國攜帶物品返國，即不須負
    擔任何費用等語（見原審卷第11、45頁）。查被告為有相當
    社會經驗之成年人，而泰國復為海洛因氾濫地區，倘有人免
    費提供至泰國遊玩，卻僅須代為攜帶不詳物品返國，自能得
    知係攜帶毒品。被告於出國時，縱不知毒品種類，當有所攜
    帶之毒品為海洛因，亦不違其本意之不確定故意。再被告於
    泰國清邁機場時，因見前晚由丙○○送來之海洛因磚藏放於
    包裝內，並於清邁機場搭機至泰國曼谷時，丙○○及甲○○
    亦搭乘同一班機押貨，此時即確定所攜帶之物品為海洛因等
    情，亦經被告於原審供述無誤（見原審卷第47頁）。被告仍
    同意攜帶該海洛因入境，自已由不確定故意提昇為確定故意
    。事證明確，被告私運海洛因犯行堪以認定。
三、按被告以外之人於審判外之言詞或書面陳述，除法律有規定
    者外，不得作為證據；而當事人、代理人或辯護人於法院調
    查證據時，知有刑事訴訟法第159條第1項不得為證據之情形
    ，而未於言詞辯論終結前聲明異議者，視為有前項之同意；
  　刑事訴訟法第159條第1項、第159條之5 第2項分別定有明文
    。本件證人謝長安、謝志源於警詢指證，雖係被告以外之人
    審判外陳述，惟被告及辯護人均未於原審及本院言詞辯論終
    結前聲明異議，本院審酌上開證言，均係於自由意志下所為
    陳述，認作為被告犯罪證據，應屬適當，依刑事訴訟法第15
    9條之5第2項規定，自有證據能力
四、查被告行為後，毒品危害防制條例業於92年7月9日修正公布
    ，並自公布後6個月即93年1月9日施行，有關運輸第1級毒品
    之犯行，即毒品危害防制條例第4條第1項規定，相關刑度並
    未修正，均為「運輸第 1級毒品者，處死刑或無期徒刑；處
    無期徒刑者，得併科新臺幣1000萬元以下罰金」。修正後規
    定，對被告並無不利，依刑法第2條第1項前段規定，應適用
    新法處斷。再海洛因係修正後毒品危害防制條例第2條第2項
    第1款規定之第1級毒品，並屬行政院依懲治走私條例第 2條
    第4項公告之「管制物品及其數額」甲項第4款所列之管制進
    出口物品。被告自泰國私運海洛因入境之行為，係犯修正後
　　毒品危害防制條例第4條第1項運輸第一級毒品罪及懲治走私
　  條例第2條第1項之私運管制物品進口罪。被告先基於不確定
    故意與王兆基、丙○○、甲○○、陳孝平共同私運海洛因入
　  境，後於泰國清邁機場時，變更為確定故意，無礙於成立之
    罪名。又被告與何文立於鳳凰公司領貨單據上偽造「何楚民
　　」之署押，表示欲提領貨物，持交鳳凰公司送貨司機謝長安
  　，足以生損害於「何楚民」及鳳凰公司之犯行，則係犯刑法
    第216條、第210條之行使偽造私文書罪。被告持有第一級毒
    品海洛因之低度行為，為運輸之高度行為所吸收；另被告偽
    造署押，則為偽造私文書之部份行為；而偽造私文書之低度
    行為，亦為行使之高度行為所吸收，均不另論罪。被告所犯
　　運輸第一級毒品、私運管制物品進口罪及行使偽造私文書罪
  　，分別與王兆基、丙○○、甲○○、陳孝平、何文立（事實
    欄 2部份）及何文立（偽造文書部份）間，有犯意聯絡及行
    為分擔，應論以共同正犯。被告所犯運輸第一級毒品及私運
    管制物品進口罪，係以1行為同時觸犯2罪名，為想像競合犯
    ，應從一重以運輸第一級毒品罪處斷。所犯運輸第一級毒品
    及行使偽造私文書罪間，有方法結果之牽連犯關係，依刑法
    第55條規定，應從一重以運輸第一級毒品罪論處。查被告因
    感情受創，一時失慮，為貪圖免費至泰國遊玩之利益，受人
    利用攜帶海洛因入境，致觸犯刑章，所得利益不多，惡性及
    犯罪情節尚與大規模之運毒集團有別，卻觸犯最輕本刑為無
    期徒刑之運輸第一級毒品罪，縱處最輕之法定本刑無期徒刑
    ，猶嫌過重，犯罪情狀，尚屬可憫，爰依刑法第59條規定，
    酌量減輕其刑。
五、公訴人雖認何文立駕車載送被告往返機場部分，係與被告成
    立運輸第一級毒品海洛因之共同正犯。然何文立僅係接送被
    告往返，自屬私運管制物品進口、運輸毒品之構成要件以外
    之行為。公訴人復未證明何文立係基於自己犯罪之意思而參
    與，並與被告等人有私運管制物品進口及運輸毒品之共同犯
    意聯絡，自僅能認定係基於幫助犯意為之。惟何文立就受被
    告委託向鳳凰公司領取上開毒品後，欲加以運送至指示放置
    之賓館中，應認係基於運送第一級毒品之犯罪故意而共同參
    與，且何文立業於簽收單上偽簽署押，足認已著手於運輸行
    為，此部份自應與被告構成共同正犯，併此敘明。
六、原審對被告論罪科刑，固非無見。惟共犯陳孝平、何文立於
    警詢、偵查所供，及證人謝長安、謝志源於警詢證言，均係
    被告以外之人審判外陳述，除法律有規定者外，不得作為證
　　據。原審採為被告論罪之證據，卻未說明理由依據，尚有未
    洽。被告上訴，指摘原審量刑過重，固無理由。另公訴人上
    訴以：刑法上酌量減輕其刑，必於犯罪之情狀可憫恕時，始
    得為之，為刑法第59條所明定。則刑法第59條之酌量減輕其
    刑，必須犯罪另有特殊之原因與環境等等，在客觀上足以引
    起一般同情，認為即宣告法定低度刑期，尤嫌過重者，始有
    適用，此經最高法院著有28年上字第1064號、45年台上字第
    1165號判例可供參照。至犯罪情節輕重，僅可為法定刑內從
    輕科刑之標準，不得據為酌量減輕之理由，原判決既認定被
    告犯罪情節與大規模運毒集團、大盤及中盤毒梟有別，逕依
    刑法第59條酌減本刑，援引法令，自屬失當。而本件運送之
    海洛因磚共計14塊，淨重 4公斤多，數量龐大，且毒品危害
    國人身體健康甚鉅。況施用毒品之人，非但使家破人亡，並
    會拖累週遭之人，更因施用毒品上癮之人，為籌錢購買毒品
    不惜以身試法，造成社會治安敗壞，被告罔顧他人福祉權益
    ，依一般社會民眾之觀點，實無可同情之處，原審逕依刑法
    第59條酌減本刑，顯有不當。惟毒品危害防制條例第4條第1
    項運輸第一級毒品罪，法定本刑為死刑、無期徒刑，立法者
    自係就觸犯該罪之情節輕重，為二種不同之刑度。然於實際
    犯罪案件中，卻有各種不同之情節，並非僅有死刑、無期徒
    刑二種樣態而已，亦有情輕法重之情形，法院自得依實際案
    件情節，為適當之量刑。本件被告平日無不良素行，乃因感
    情受創，又不曾出國，為獲取免費旅遊泰國，而受人利用，
    擔任運毒交通角色，應係於情緒低潮時，一時失慮所致，所
    犯最輕本刑並為無期徒刑，自有情輕法重之情形，客觀上尚
    足以使人同情，原審據以酌量減輕其刑，要屬有據。公訴人
    上訴，指摘原審援引法條不當，亦無理由。惟原判決既有上
    開可議，自應由本院撤銷改判。爰審酌被告為貪圖小利，而
    私運海洛因入境，對社會所生危害非輕，同時參酌被告平日
    無不良素行、犯後坦承犯行、態度良好等一切情狀，量處如
    主文所示之刑，以示懲儆。扣案之第一級毒品海洛因磚 5塊
    （驗餘淨重合計1752.33公克），及第1級毒品海洛因磚9 塊
    （驗餘淨重合計 3173.51公克），均係被告與共犯陳孝平等
    人運輸之毒品，應依修正後毒品危害防制條例第18條第 1項
    前段諭知沒收銷燬之。又透明塑膠袋及牛皮紙袋各 9個（重
    量合計162.03公克）、透明塑膠袋及牛皮紙袋各 5個（重量
    合計101.99公克）、波羅蜜干紙盒、香脆榴槤袋、錫箔紙袋
    各14個，均係共犯丙○○提供，屬丙○○所有；另扣案墨綠
    色及黑色行李箱各 1個係共犯王兆基所有，並均供本件私運
    海洛因犯罪所用之物，併依同條例第19條第 1項前段宣告沒
    收。另共犯何文立於鳳凰公司領貨簽收單上偽造之「何楚民
    」署押1枚，應依刑法第219條規定沒收之。
據上論斷，應依刑事訴訟法第369條第1項前段、第364條、第299
條第1項前段；修正後毒品危害防制條例第4條第 1項、第18條第
1項前段、第19條第1項前段，懲治走私條例第2條第1項、第11條
，刑法第11條、第2條第1項前段、第28條、第216條、第210條、
第55條、第59條、第219條，判決如主文。
本案經檢察官沈明彥到庭執行職務。
中　　華　　民　　國　　94　　年　　12　　月　　1　　日
　　　　　　　　　刑事第十一庭審判長法　官  陳祐輔
　　　　　　　　　　　　　　　　　  法　官  楊炳禎
　　　　　　　　　　　　　　　　　　法　官　陳國文
以上正本證明與原本無異。
如不服本判決，應於收受送達後十日內向本院提出上訴書狀，其
未敘述上訴之理由者並得於提起上訴後十日內向本院補提理由書
（均須按他造當事人之人數附繕本）。
                                    書記官  蔡棟樑
中　　華　　民　　國　　94　　年　　12　　月    1    日
附錄：本案論罪科刑法條全文
修正後毒品危害防制條例第4條第1項：
製造、運輸、販賣第 1級毒品者，處死刑或無期徒刑；處無期徒
刑者，得併科新臺幣一千萬元以下罰金。
製造、運輸、販賣第 2級毒品者，處無期徒刑或七年以上有期徒
刑，得併科新臺幣七百萬元以下罰金。
製造、運輸、販賣第 3級毒品者，處五年以上有期徒刑，得併科
新臺幣五百萬元以下罰金。
製造、運輸、販賣第 4級毒品者，處三年以上十年以下有期徒刑
，得併科新臺幣三百萬元以下罰金。
製造、運輸、販賣專供製造或施用毒品之器具者，處一年以上七
年以下有期徒刑，得併科新臺幣一百萬元以下罰金。
前五項之未遂犯罰之。
懲治走私條例第2條第1項：
私運管制物品進口、出口逾公告數額者，處七年以下有期徒刑，
得併科新臺幣三百萬元以下罰金。
以犯前項之罪為常業者，處三年以上十年以下有期徒刑，得併科
新臺幣五百萬元以下罰金。
第1項之未遂犯罰之。
第1項所稱管制物品及其數額，由行政院公告之。
刑法第210條：
偽造、變造私文書，足以生損害於公眾或他人者，處五年以下有
期徒刑。
刑法第216條：
行使第210條至第215條之文書者，依偽造、變造文書或登載不實
事項或使登載不實事項之規定處斷。
